臺灣高雄地方法院刑事判決　　　　　　　　　　　　　九十年度訴字第二六八九號
　　公　訴　人　臺灣高雄地方法院檢察署檢察官
　　被　　　告　己○○
　　被　　　告　乙○○
　　右二人共同　戊○○
　　選任辯護人　甲○○
右列被告因殺人未遂等案件，經檢察官提起公訴（九十年度偵字第一一四九六號、第
一八一０九號），本院判決如左：
    主    文
己○○共同以加害生命、身體之事，恐嚇他人，致生危害於安全，處有期徒刑月，
如易科罰金，以佰元折算壹日。
乙○○共同以加害生命、身體之事，恐嚇他人，致生危害於安全，處有期徒刑月；
又殺人未遂，處有期徒刑年陸月；又以加害生命、身體之事，恐嚇他人，致生危害
於安全，處有期徒刑月；應執行有期徒刑年拾月。
    事    實
一、己○○於民國九十年四月八日凌晨一時許，駕駛租用之宗禾有限公司所有、車牌
    號碼ＹＷ五三八六號自用小客車搭載友人乙○○及年籍姓名不詳、綽號「小偉」
    之人，行經高雄市苓雅區○○○路六十二號前，己○○因見丁○○、丙○○、李
    勇隆正與其女友蔡欣蓓談話，心生不滿，遂與乙○○基於恐嚇之犯意聯絡，由己○○高舉木棒與乙○○一同衝向丁○○，以加害生命、身體之事恐嚇丁○○，使
    丁○○心生畏怖致生危害於安全，丁○○見狀即迅速逃離現場，己○○並持木棒
    追趕丁○○；乙○○因滯留現場，又與丙○○、李勇隆發生爭執，竟另萌生恐嚇
    犯意，持西瓜刀對丙○○、李勇隆揮舞，以加害生命、身體之事恐嚇丙○○、李
    勇隆，使丙○○、李勇隆二人心生畏怖致生危害於安全，後因丙○○未全然屈服
    、持安全帽抵抗，乙○○復萌生殺人犯意，以西瓜刀砍殺丙○○，致丙○○受有
    右胸二０×八×八公分刀傷、血胸、右上臂三０×五×五公分撕裂傷、背部二０
    ×五×五公分、三０×六×六公分、五×五×五公分撕裂傷三處、右前臂四×三
    ×三公分併伸指肌腱及伸腕肌腱斷裂、頭部外傷併顱內出血及低血性休克之傷害
    ，經丁○○、蔡欣蓓返回現場發覺後緊急送醫救治，始倖免於難。嗣同日下午五
    時許，乙○○委請友人葉仁賢將前開租用之自用小客車歸還宗禾有限公司之際，
    經埋伏員警盤查，始循線查獲上情。
二、案經丙○○訴由高雄市政府警察局苓雅分局報請臺灣高雄地方法院檢察署檢察官
    偵查起訴。
    理    由
一、訊據被告己○○、乙○○固不否認於右揭時、地乘坐租用之小客車行經該處，因
    見被害人丁○○正與被告己○○之女友蔡欣蓓談話，心生不滿，遂基於恐嚇之犯
    意聯絡，由被告己○○高舉木棒與乙○○一同衝向丁○○，以加害生命、身體之
    事恐嚇丁○○，使丁○○心生畏怖致生危害於安全，己○○並持木棒追趕丁○○
    ，而被告乙○○因滯留現場，又與被害人丙○○、李勇隆發生爭執，竟另萌生恐
    嚇犯意，持西瓜刀對丙○○、李勇隆揮舞，以加害生命、身體之事恐嚇丙○○、
    李勇隆，使丙○○、李勇隆二人心生畏怖致生危害於安全，後因丙○○未全然屈
    服、持安全帽抵抗，被告乙○○又以西瓜刀揮砍，致丙○○受有右胸二０×八×
    八公分刀傷、血胸、右上臂三０×五×五公分撕裂傷、背部二０×五×五公分、
    三０×六×六公分、五×五×五公分撕裂傷三處、右前臂四×三×三公分併伸指
    肌腱及伸腕肌腱斷裂、頭部外傷併顱內出血及低血性休克之傷害等情，惟另辯稱
    ：當日被告己○○係見女友蔡欣蓓與被害人丁○○交往，心生不滿始持木棒追趕
    丁○○，被告己○○原意係持木棒毆打被害人丁○○，因丁○○迅速逃離而未受
    傷害，並非恐嚇，至被告乙○○與被害人丙○○互不相識，亦無任何仇怨，丙○○傷口非深，顯見被告乙○○並無殺害被害人丙○○之犯意，當日被告乙○○原
    意係持刀恐嚇丙○○等人，詎料丙○○持安全帽抵抗，被告乙○○始自衛揮舞西
    瓜刀誤傷丙○○，而傷害部分已經被害人丙○○撤回告訴云云。
二、經查：
（一）被告己○○、乙○○二人於九十年四月八日凌晨一時許，乘坐租用之自用小客
      車行經高雄市苓雅區○○○路六十二號前，因見丁○○、丙○○、李勇隆正與
      被告己○○之女友蔡欣蓓談話，心生不滿，遂基於恐嚇之犯意聯絡，由被告己○○高舉木棒與乙○○一同衝向丁○○，以加害生命、身體之事恐嚇丁○○，
      使丁○○心生畏怖致生危害於安全，丁○○見狀即迅速逃離現場，己○○並持
      木棒追趕丁○○，被告乙○○因滯留現場，又與丙○○、李勇隆發生爭執，竟
      另萌生恐嚇犯意，持西瓜刀對丙○○、李勇隆揮舞，以加害生命、身體之事恐
      嚇丙○○、李勇隆，使丙○○、李勇隆二人心生畏怖致生危害於安全，後因被
      害人丙○○未全然屈服、持安全帽抵抗，乙○○復萌生殺人犯意，以西瓜刀砍
      殺丙○○，致丙○○受有右胸二０×八×八公分刀傷、血胸、右上臂三０×五
      ×五公分撕裂傷、背部二０×五×五公分、三０×六×六公分、五×五×五公
      分撕裂傷三處、右前臂四×三×三公分併伸指肌腱及伸腕肌腱斷裂、頭部外傷
      併顱內出血及低血性休克傷害之事實，業據被害人丁○○、丙○○、李勇隆分
      別在警、偵訊及本院審理中指述纂詳，核與在場人蔡欣蓓、丙○○胞兄林俊宏
      、女友莊淑雯、乙○○女友張家甄、友人葉仁賢供陳情節相符，並有診斷證明
      書、車籍作業系統--查詢認可資料、小客車租賃契約附卷可稽，除被告乙○○
      是否基於殺人犯意砍傷丙○○外，復均為被告二人於警、偵訊及本院審理中坦
      認不諱。
（二）辯護人雖於本院審理中稱被告己○○係基於傷害犯意持木棒追趕丁○○，惟被
      告己○○迭於警訊及本院審理中陳稱其係基於恐嚇犯意高舉木棒追趕被害人丁○○，前已述及，辯護人稱被告己○○係基於傷害犯意為之，顯屬避就、卸責
      之詞，委無可採。
（三）被告乙○○部分，其雖辯稱與被害人丙○○互不相識，亦無任何仇怨，當日其
      原係持刀恐嚇丙○○等人，詎料丙○○持安全帽抵抗，其始自衛揮舞西瓜刀誤
      傷丙○○云云，然丙○○當日受有右胸二０×八×八公分刀傷、血胸、右上臂
      三０×五×五公分撕裂傷、背部二０×五×五公分、三０×六×六公分、五×
      五×五公分撕裂傷三處、右前臂四×三×三公分併伸指肌腱及伸腕肌腱斷裂、
      頭部外傷併顱內出血及低血性休克之傷害，有生命危險，於九十年四月八日入
      院治療，於同年月二十日出院，此經本院職權函查明確，有財團法人長庚紀念
      醫院高雄分院（九一）長庚院高字第００一八號覆函在卷可考，是被害人丙○○所受傷勢非輕，危及其生命安全，若非緊急送醫治療，極有可能死亡，顯非
      誤傷所能造成，殆無疑義；又頭部、胸部為人體要害，如以利器刺砍，極易造
      成死亡之結果，此為眾所周知之事實，而本件被害人丙○○斯時年僅十七歲，
      尚為少年，當日受傷部位在頭部、胸部、背部及上肢，且其中胸部、背部、右
      上臂之四處傷口均長達二十至三十公分，胸部、右上臂、背部之五處傷口更均
      深達五至八公分，傷及肺部造成血胸，其右前臂伸指肌腱及伸腕肌腱亦均遭砍
      斷，足見被告乙○○係持西瓜刀猛力朝少年丙○○之頭、胸等要害揮砍，甚且
      於丙○○轉身閃躲、試圖逃離及舉起手臂阻擋之際，仍繼續砍殺，其並非自衛
      甚明，參諸當日丙○○僅手持安全帽抵抗，並未持有任何具危險性或攻擊性之
      器具，且丙○○係見被告乙○○取出西瓜刀揮舞恐嚇始心生畏懼、持安全帽抵
      抗，此據被告乙○○自承無訛，事後被告乙○○並即逃逸，任令丙○○因失血
      過多休克，則被告乙○○因與丙○○等人口角，復見丙○○竟未屈服、取出安
      全帽抵抗，憤而萌生致死犯意，以西瓜刀砍殺丙○○，應堪認定。
（四）本件事證已臻明確，被告犯行均堪認定，應依法論科。
三、核被告己○○、乙○○基於恐嚇之犯意聯絡，由己○○高舉木棒與乙○○一同衝
    向丁○○，以加害生命、身體之事恐嚇丁○○，使丁○○心生畏怖致生危害於安
    全之行為，均係犯刑法第三百零五條之恐嚇危害安全罪。被告乙○○因與丙○○
    、李勇隆爭執，竟另萌生恐嚇犯意，持西瓜刀對丙○○、李勇隆揮舞，以加害生
    命、身體之事恐嚇丙○○、李勇隆，使丙○○、李勇隆二人心生畏怖致生危害於
    安全，又因丙○○持安全帽抵抗，復萌生殺人犯意，以西瓜刀砍殺丙○○成傷之
    犯行，則另犯刑法第三百零五條恐嚇危害安全罪及第二百七十一條第二項、第一
    項殺人未遂罪。被告乙○○以一揮舞西瓜刀行為恐嚇丙○○、李勇隆二人，係以
    一行為觸犯數罪名，屬想像競合，應從一重處斷。被告已著手於殺人犯罪行為之
    實施，而未至死亡之結果，為未遂犯，爰依刑法第二十六條前段規定減輕其刑。
    被告己○○、乙○○就恐嚇丁○○部分，有犯意聯絡及行為分擔，均為共同正犯
    ；至被告乙○○因與丙○○等人發生口角，持西瓜刀恐嚇丙○○等人，進而萌生
    殺人犯意，持刀砍殺丙○○部分，係被告乙○○個人另行起意所為，已超越被告
    二人原計劃共同恐嚇丁○○之範圍，故就被告乙○○恐嚇丙○○等人及殺人未遂
    部分，不得科以被告己○○刑責。被告乙○○所犯二次恐嚇危害安全罪及殺人未
    遂罪間，犯意個別、罪名互殊，應予分論併罰，公訴人認被告乙○○所犯恐嚇危
    害安全罪及殺人未遂罪間，有方法結果之牽連關係，尚有未洽。查殺人罪之最輕
    本刑為有期徒刑十年，未遂犯固得減輕其刑至二分之一，惟被告乙○○為本件犯
    行時甫年滿十八歲，有被告年籍資料可按，年輕氣盛、思慮欠週且智識不足，一
    時衝動失慮，罹此重典，犯後業與被害人丙○○達成和解，丙○○亦已痊癒、無
    任何後遺症，此經丙○○具狀陳述明確，並有和解書附卷可資參佐，如處以殺人
    未遂犯最輕本刑有期徒刑五年，毋寧過重，爰依刑法第五十九條及第七十條之規
    定遞減其刑。公訴人雖就被告乙○○部分具體求刑八年，但本院審酌被告二人行
    為時均甫滿十八歲，智慮欠週，犯後均坦承部分犯行、態度良好、顯有悔意，犯
    後並已賠償被害人、獲得被害人諒解，但被告乙○○竟因細故對斯時年僅十七歲
    之少年痛下殺手，好勇鬥狠，惡性非輕，若非被害人丙○○友人返回將之送醫，
    恐業已無法救治等一切情狀，分別量處如主文所示之刑，及定其應執行刑，並就
    被告己○○恐嚇部分諭知易科罰金之折算標準，以資懲儆。
四、被告乙○○所有、用以砍殺被害人丙○○之西瓜刀，已經被告丟棄海中滅失，此
    據被告乙○○供陳在卷，爰不宣告沒收，併此敘明。
據上論斷，應依刑事訴訟法第二百九十九條第一項前段，刑法第二十八條、第二百七
十一條第二項、第一項、第三百零五條、第二十六條、第五十九條、第四十一條第一
項前段、第五十一條第五款，罰金罰鍰提高標準條例第一條前段、第二條，判決如主
文。
本案經檢察官高嘉惠到庭執行職務。
中      華      民      國    九十一    年      三      月    二十九    日
                              臺灣高雄地方法院刑事第三庭
                                      法  官  洪  文  慧
右正本證明與原本無異。
如不服本判決，應於判決送達後十日內，向本院提出上訴狀。
                                      書記官  蔡  維  容
中      華      民      國    九十一    年      四      月      一      日
